【裁判字號】    97,上易,808
【裁判日期】    980121
【裁判案由】    侵占
【裁判全文】
臺灣高等法院臺南分院刑事判決  九十七年度上易字第八０八號
上訴人  臺灣雲林地方法院檢察署檢察官
被  告  丙○○
上列上訴人因被告侵占案件，不服臺灣雲林地方法院九十七年度
易字第七三０號中華民國九十七年十一月十日第一審判決（起訴
案號：臺灣雲林地方法院檢察署九十七年度偵字第三九二五號）
，提起上訴，本院判決如下：
    主    文
上訴駁回。
    事    實
一、丙○○於民國（下同）九十六年農曆二月十九日起，擔任雲
    林縣大埤鄉豐岡村四一號「乙○○」爐主，負責處理「乙○○」祭祀、財產管理及會計等業務，為從事業務之人。詎於
    擔任爐主期間，因自身缺錢，竟意圖為自己不法之所有，於
    九十六年八月下旬某日，將「乙○○」前任爐主因業務移交
    而交付其持有之黃金金牌十九面及金條一條（共十二兩六錢
    七分重），持之前往雲林縣斗六市某處不知情之金飾店，予
    以變賣侵占入己，所得款項共新臺幣（下同）三十六萬餘元
    ，用以支付其子結婚之花費。嗣於九十七年農曆二月份，卸
    任「乙○○」爐主職務後，因無法移交上開金牌、金條予下
    任爐主，始為「乙○○」代理主任委員甲○○發覺而悉上情
    。
二、案經甲○○告發由臺灣雲林地方法院檢察署檢察官偵查起訴
    。
    理    由
一、上揭事實，迭據被告丙○○於原審及本院審理時供承不諱，
    且經證人即「乙○○」代理主任委員甲○○於偵查中及原審
    審理時證述明確，並有切結書一紙、「乙○○」之雲林縣政
    府寺廟登記證、管理委員會產生名單、雲林縣寺廟登記表各
    一份在卷可稽，被告自白與事實相符，本件事證明確。據被
    告於原審供稱：九十六年農曆六月二十四日（國曆為九十六
    年八月六日）是關聖帝君生日，我還有拿金牌出來掛，關聖
    帝君生日隔半個多月我才拿去變賣等語（見一審卷第四十頁
    反面），足認被告變賣金牌、金條之時間是在九十六年八月
    下旬某日，起訴書認被告犯罪時間係於九十六年六月間，容
    有未洽，乃更正記載如上。被告犯行堪以認定，應依法論科
    。
二、核被告所為，係犯刑法第三百三十六條第二項之業務侵占罪
    。公訴檢察官認被告應成立刑法第三百三十六條第一項之公
    益侵占罪（見一審卷第二十六頁補充理由書），惟按刑法第
    三百三十六條第一項所謂侵占因公益所持有之物，必須其物
    因公益上之原因而持有，即其持有之原因，為公共利益，從
    而侵占之，始得構成。本件公訴人上訴意旨雖指「乙○○」
    係地方信仰中心，習俗、觀念上具有庇佑村民等精神上功能
    ，然被告所侵占之物品金牌、金條，係「乙○○」信眾捐贈
    予神明，屬於「乙○○」之廟產，金牌平常神明沒有配戴，
    祇有慶典時始拿小片金牌出來戴，金牌、金條都還沒有變賣
    成金錢，都是爐主每年交接保管等情，已據被告及證人甲○○陳述明確，堪認被告所侵占之金牌、金條，尚核與公共利
    益無關，故公訴檢察官認被告係犯刑法第三百三十六條第一
    項之公益侵占罪，尚有未洽，因其基本事實同一，乃依法變
    更起訴法條（本件起訴書原記載被告所犯法條為刑法第三百
    三十六條第二項之業務侵占罪，實行公訴檢察官變更為刑法
    第三百三十六條第一項之公益侵占罪，依檢察一體原則，實
    行公訴檢察官有權更正起訴書所引應適用之法條，故應以實
    行公訴檢察官之更正法條作為檢察官所引應適用之法條為準
    ，司法院【90】廳刑一字第00299號臺灣高等法院八十九年
    庭長法律問題研討會研究意見結果參照，故本件依法仍應變
    更起訴法條）。
三、原審審酌被告為「乙○○」爐主，因缺錢侵占業務上所持有
    之金牌、金條，犯後已與「乙○○」達成和解，有雲林縣大
    埤鄉調解委員會調解書在卷可參，及所侵占之價值、犯後態
    度、智識程度等一切情狀，適用刑事訴訟法第三百條、刑法
    第三百三十六條第二項、第七十四條第一項第二款、第二項
    第三款，刑法施行法第一條之一第一項、第二項前段，量處
    有期徒刑十月。並以被告前於七十八年間，曾故意犯罪受有
    期徒刑以上刑之宣告，執行完畢後，五年以內未曾因故意犯
    罪受有期徒刑以上刑之宣告，有卷附臺灣高等法院被告前案
    紀錄表可憑，因一時失慮致罹此罪，犯後坦承犯行，業與被
    害人達成和解，尚有悔悟之心，經此刑之宣告，當足促其警
    惕，信無再犯之虞，認所宣告之刑，以暫不執行為適當，宣
    告緩刑三年。依被告與「乙○○」所達成之和解內容，被告
    願意賠償「乙○○」五十萬元之損失，並分十四期償還，每
    月為一期，第一至十三期每期償還三萬五千元，第十四期償
    還四萬五千元，款項直接匯入「乙○○」大埤鄉農會帳戶內
    ，第一期之到期日為九十七年十月二十五日，往後每期到期
    日皆為當日二十五日前，而被告已於九十七年十月二十八日
    匯款三萬五千元，餘四十六萬五千元尚未清償，有雲林縣大
    埤鄉調解委員會調解書、雲林縣斗南鎮農會匯款回條各一份
    在卷足憑，並為證人甲○○到庭證述在卷，為確保被告能如
    期支付上開款項，併諭知被告應於九十八年十一月二十五日
    前向「乙○○」支付四十六萬五千元。本院經核原判決認事
    用法，均無不合，量刑亦屬妥適。公訴人上訴意旨，指摘原
    判決未適用刑法第三百三十六條第一項之公益侵占罪量刑不
    當，為無理由，應予駁回。
四、據上論斷，應依刑事訴訟法第三百六十八條，判決如主文。
本案經檢察官郭珍妮到庭執行職務。
中    華    民    國    98    年    1     月    21    日
                  刑事第一庭審判長法官  黃  崑  宗
                                  法官  王  明  宏
                                  法官  蔡  長  林
以上正本證明與原本無異。
不得上訴。
                                書記官  李  培  薇
中    華    民    國    98    年    1     月    22    日
附錄本案論罪科刑法條全文：
刑法第三百三十六條第二項：
  對於業務上所持有之物，犯前條第一項之罪者，處六月以上五
年以下有期徒刑，得併科三千元以下罰金。


司法院資訊處製作；財團法人民間司法改革基金會備份。
